【裁判字號】    89,易,3711
【裁判日期】    891122
【裁判案由】    違反醫師法
【裁判全文】
臺灣高雄地方法院刑事判決                        八十九年度易字第三七一一號
    公訴人  臺灣高雄地方法院檢察署檢察官
    被  告  甲○○
    選  任  申憲章律師
    辯護人
右列被告因違反醫師法案件，經檢察官提起公訴（八十八年度偵字第二九四二一號）
，本院判決如左：
    主  文
甲○○未取得合法醫師資格，擅自執行醫療業務，處有期徒刑壹年貳月，緩刑肆年。
丙○○、乙○○病歷表各壹份、牙科器械肆支及如附件照片所示之牙科治療椅貳組，
均沒收之。
    事  實
一、甲○○明知其未取得合法牙醫師及鑲牙生資格者，不得擅自執行牙醫醫療業務，
    竟仍自民國八十八年八月間起，在高雄縣杉林鄉○○路二九五號開設「東林鑲牙
    所」，擅自為丙○○、乙○○及其他不特定病患，從事治療牙齒相關之疾病、洗
    牙及假牙牙套取模、試裝等醫療行為，而擅自執行牙醫醫療業務。嗣於八十八年
    十一月二十三日十九時三十分許（起訴書誤載為八十八年十一月二十三日上午八
    時許），為高雄縣政府衛生局稽查人員在東林鑲牙所內之洗手臺當場扣得甲○○
    為病患丙○○、乙○○製作之病歷表各一份、其所有執行醫療業務使用之牙科器
    械四支及如附件照片所示未扣案之牙科治療椅二組。
二、案經高雄縣政府函送臺灣高雄地方法院檢察署檢察官偵查起訴。
    理  由
一、訊據被告甲○○固不否認在上址為丙○○、乙○○及其他不特定病患，從事洗牙
    及假牙牙套取模、試裝等行為，惟另辯稱其行為並未違反醫師法云云。經查：本
    件被告如何未取得合法醫師資格，擅自執行牙醫醫療業務等情，業據高雄縣政府
    函敘詳盡，除與證人乙○○於本院審理時證稱：「我牙齒痛，就讓他去治療」、
    「我就是坐在中間那張照片中的椅子上讓甲○○幫我看牙齒的」等語（見本院八
    十九年十一月十七日審判筆錄），大致相符外，並有高雄縣衛生局檢查醫事業務
    現場處理紀錄表一紙、查獲現場照片八幀、扣案之牙科器械四支、丙○○、乙○○病歷表各一份及未扣案之牙科治療椅二組可資佐證，而被告並未具有牙醫師或
    鑲牙生資格，且東林鑲牙所亦未經高雄縣政府衛生局核准登記，亦有卷附之行政
    院衛生署八十九年十一月三日衛署醫字第０八九００二一四六八號函可佐，雖被
    告另辯稱其行為並未違反醫師法，惟鑲牙或鑲牙過程牙套之取模、試裝均屬醫療
    行為，需具牙醫師或鑲牙生資格者始得為之，此經前開行政院衛生署函文敘明詳
    盡，且洗牙、清除牙結石之工作，亦確屬牙醫醫療業務，應由牙醫師親自執行等
    情，亦有臺灣高等法院八十九年度上易字第七四號判決可資參酌，被告所辯自不
    足採信。是本件事證明確，被告犯行洵堪認定，應依法加以論科。
二、被告甲○○其未取得合法牙醫師及鑲牙生資格，從事治療牙齒相關之疾病、洗牙
    及假牙牙套取模、試裝等醫療行為，而擅自執行牙醫醫療業務，核其所為係犯醫
    師法第二十八條第一項前段之未取得合法醫師資格擅自執行醫療業務罪。公訴人
    雖認被告所為應論以連續犯，惟醫師法第二十八條第一項之罪，既係以執行醫療
    業務為犯罪之構成要件，則其罪質本具有反覆實施同一行為之特性，被告先後多
    次醫療行為，應包括於一個醫療業務之概念中，仍然屬於執行醫療業務之一個行
    為，自應單純成立一罪，尚無刑法第五十六條連續犯規定之適用，公訴意旨尚有
    未洽，應予指明。爰審酌被告之犯罪動機、目的、手段，與生活狀況、品行、智
    識程度，其擅自執行牙醫醫療業務對病患生命及身體健康可能產生相當之危害，
    破壞國民對醫療體系之信賴等一切情狀，量處如主文所示之刑，以示懲儆。又被
    告前未曾受有期徒刑以上刑之宣告，有臺灣高雄地方法院被告院內索引卡紀錄表
    可按，其因一時失慮，偶罹刑典，經此偵審程序後，當知所警惕，信無再犯之虞
    ，本院因認所宣告之刑以暫不執行為適當，併予宣告緩刑四年，以啟自新。如附
    件照片所示之牙科治療椅二組，雖未扣案，然既無證據證明其已滅失，且與扣案
    之牙科器械四支，均係被告所有供執行醫療業務使用之器械，業據被告供承在卷
    ，並經證人乙○○證述屬實，故應依醫師法第二十八條第一項前段之規定併予宣
    告沒收之。另扣案之被告所製作丙○○、乙○○病歷表各一份，為被告所有供犯
    罪所用之物，併依刑法第三十八條第一項第二款宣告沒收之。
據上論斷，應依刑事訴訟法第二百九十九條第一項前段，醫師法第二十八條第一項前
段，刑法第十一條、第七十四條第一款，第三十八條第一項第二款，判決如主文。
本案經檢察官陳宗吟到庭執行職務。
中      華      民      國    八十九    年     十一     月    二十二    日
                  臺灣高雄地方法院刑事第七庭
                                  法  官    劉傑民
右正本證明與原本無異。
如不服本判決，應於判決送達後十日內，向本院提出上訴狀。
                                  書記官    林豐富
中    華    民    國      八十九      年      十一      月      二十四  日
附錄本案論罪法條：
醫師法第二十八條第一項前段
未取得合法醫師資格，擅自執行醫療業務者，處一年以上三年以下有期徒刑，得併科
一萬元以上五萬元以下罰金，其所使用之藥械沒收之。但合於左列情形之一者，不在
此限：
一、在中央衛生主管機關認可之醫院，於醫師指導下實習之國內醫學院、校學生或畢
   業生。
二、在醫療機構於醫師指示下之護士、助產士或其他醫事人員。
三、合於第十一條第一項但書規定者。
四、臨時施行急救者。
犯前項之罪因而致人傷害或死亡者，應依刑法加重其至二分之一，並負損害賠償之責
。


司法院資訊處製作；財團法人民間司法改革基金會備份。
